臺灣臺中地方法院刑事判決　　　　　　　99年度訴字第2354號
公　訴　人　臺灣臺中地方法院檢察署檢察官
被　　　告　楊凱淳
選任辯護人　賴思達律師
上列被告因毒品危害防制條例案件，經檢察官提起公訴（99年度
偵字第14439號），本院判決如下：
    主    文
楊凱淳共同販賣第三級毒品，處有期徒刑陸年；扣案CYBER-SHOT
廠牌行動電話壹支（含0000000000門號SIM 卡壹枚）
，沒收；未扣案之共同販賣毒品所得新臺幣貳拾陸萬元，與「阿
忠」、羅永騰連帶沒收之，如全部或一部不能沒收時，以其與「
阿忠」、羅永騰之財產連帶抵償之。
被訴販賣第二級毒品未遂罪部分，無罪。
    犯 罪 事 實
一、楊凱淳（綽號「仔仔」）明知愷他命（Ketamine，俗稱Ｋ他
    命）係毒品危害防制條例第2 條第1 項第3 款之第三級毒品
    ，並經行政院衛生署明令公告列為管制藥品，且非依藥事法
    相關規定製造之注射製劑，係屬藥事法第20條第1 款所稱未
    經核准擅自製造之偽藥，竟與真實姓名年籍不詳綽號「忠哥
    」之年約30餘歲成年男子（下稱「忠哥」）共同基於販賣第
    三級毒品愷他命之犯意聯絡，由楊凱淳以己申辦之00000000
    00門號SIM 卡插入己有CYBER-SHOT廠牌之行動電話機具，做
    為販賣第三級毒品愷他命之聯繫工具，先於99年3 月24日下
    午4 時50分前之某時日，告以盧丹青（業經本院以99年度訴
    字第1352號判決有罪在案）愷他命於臺中市之販售價格約每
    公斤新臺幣26、27萬元後，即於99年3 月24日下午4 時50分
    及5 時35分許，以上述0000000000號行動電話致電盧丹青持
    用之0000000000門號電話，邀約盧丹青南下臺中購買愷他命
    毒品，盧丹青應允後，於同日晚間9 時許駕駛車牌0156-DJ
    號自用小客車搭載不知情之友人史逸哲（另經檢察官為不起
    訴處分確定）自臺北南下臺中市，於同日晚間10時30分許，
    抵達臺中市○○路附近某處與楊凱淳碰面會合後，坐上楊凱
    淳駕駛之車牌0427-YL 號白色雅哥自小客車（下稱雅哥汽車
    ），一同前往臺中市○○區○○路648 之5 號「東辰茶莊」
    ，上車後楊凱淳交付2 包愷他命樣品供盧丹青試貨，並與盧
    丹青議價後，雙方合意以26萬元之價格買賣1 公斤愷他命，
    盧丹青並在該雅哥汽車內將26萬元現金交付予楊凱淳，待楊
    凱淳一行人抵達「東辰茶莊」後，楊凱淳先行進入，之後再
    請盧丹青及不知情之史逸哲上2 樓，楊凱淳在上址1 樓，與
    受「忠哥」指示且與「忠哥」有犯意聯絡之羅永騰一同拿愷
    他命上樓供盧丹青驗貨確認，盧丹青試用完畢後雙方即成交
    ，嗣於99年3 月25日凌晨1 時許，羅永騰駕駛車牌443- YS
    號計程車，與楊凱淳所駕駛雅哥汽車，一同返回盧丹青先前
    停車地點，盧丹青趁史逸哲下車如廁之際，自羅永騰處取得
    其所購買之1 公斤愷他命（驗前毛重為1000公克，經檢驗毒
    品之純度為99％，純質淨重為993.72公克，驗餘淨重993.
    56公克），連同其持有之3 小包愷他命、搖頭丸、喵喵（詳
    附表）一併藏放在自己所駕駛前開自用小客車前儀表板之夾
    層空間內，隨即駕駛前揭藏放毒品之車輛搭載史逸哲返回臺
    北縣之住所。嗣因臺中市警察局、行政院海岸巡防署海岸巡
    防總局中部地區巡防局彰化機動查緝隊、第四一岸巡大隊及
    臺中機動查緝隊人員於對楊凱淳實施通訊監察時發現，因此
    配合國道高速公路警察局第七警察隊之員警，於99年3 月25
    日2 時許，在國道3 號高速公路北上大甲收費站附近，對盧
    丹青駕駛之上揭車輛進行臨檢盤查，並經盧丹青同意執行搜
    索，而在盧丹青之上開小客車前儀表板之夾層空間內，扣得
    盧丹青上開購得之愷他命（驗前淨重993.72公克、驗餘淨重
    993.56公克）及其持有之3 小包愷他命、搖頭丸及含Mephed
    rone成分未列管藥品各1 包（詳附表）等物品，經盧丹青供
    稱係向綽號「仔仔」之楊凱淳所購買。經行政院海岸巡防署
    海岸巡防總局中部地區巡防局彰化查緝隊，於99年6 月17日
    下午6 時許，持臺灣臺中地方法院核發之搜索票，在臺北縣
    淡水鎮○○街140 號地下室2 樓停車場查獲楊凱淳，並扣得
    楊凱淳所持用之CYBER- SHOT 黑色手機1 支（含0000000000
    門號SIM 卡）及第三級毒品愷他命毛重0.46公克（送驗淨重
    合計0.6620公克，驗餘淨重合計0.65 93 公克），始循線查
    獲上情。
二、案經臺灣臺中地方法院檢察署檢察官指揮臺中市警察局及行
    政院海岸巡防署海岸巡防總局中部地區巡防局彰化機動查緝
    隊偵查後起訴。
    理    由
壹、證據能力部分：
一、按被告以外之人於審判外之陳述不得作為證據，刑事訴訟法
    第159 條第1 項定有明文。本件證人盧丹青、史逸哲在警詢
    時所為之陳述，係被告以外之人於審判外之陳述，屬於傳聞
    證據，且辯護人於本院準備程序及審理期間對於上開證人警
    詢筆錄之證據能力，有所爭執（見本院卷第98頁反面），是
    依上開規定，無證據能力。
二、次按刑事訴訟法第159 條規定：被告以外之人於審判外之言
    詞或書面陳述，除法律有規定者外，不得作為證據。亦即被
    告以外之人在法官面前所為之陳述，原則上具有證據能力。
    再按刑事訴訟法第158 條之3 規定：「證人、鑑定人依法應
    具結而未具結者，其證言或鑑定意見，不得作為證據。」所
    謂「依法應具結而未具結者」，係指檢察官或法官依刑事訴
    訟法第175 條之規定，以證人身分傳喚被告以外之人（證人
    、告發人、告訴人、被害人、共犯或共同被告）到庭作證，
    或雖非以證人身分傳喚到庭，而於訊問調查過程中，轉換為
    證人身分為調查時，此時其供述之身分為證人，則檢察官、
    法官自應依本法第186條有關具結之規定，命證人供前或供
    後具結，其陳述始符合第158條之3之規定，而有證據能力。
    若檢察官或法官非以證人身分傳喚而以共犯、共同被告身分
    傳喚到庭為訊問時，其身分既非證人，即與「依法應具結」
    之要件不合，縱未命其具結，純屬檢察官或法官調查證據職
    權之適法行使，當無違法可言。而前揭不論係本案或他案在
    檢察官面前作成未經具結之陳述筆錄，係屬被告以外之人於
    偵查中向檢察官所為之陳述，本質上屬於傳聞證據，基於保
    障被告在憲法上之基本訴訟權，除該被告以外之人死亡、身
    心障礙致記憶喪失或無法陳述、滯留國外或所在不明而無法
    傳喚或傳喚不到、或到庭後拒絕陳述等情形外，如已經法院
    傳喚到庭具結而為陳述，並經被告之反對詰問，前揭非以證
    人身分而在檢察官面前未經具結之陳述筆錄，除顯有不可信
    之情況者外，得為證據，不能因陳述人未經具結，即一律適
    用本法第158條之3之規定，排除其證據能力（參照96年度臺
    上字第3827號、97年度臺上字第2175號、98年度臺上字第26
    46號）。查另案被告盧丹青於偵查中（99年7月2日除外）、
    史逸哲於偵查中（99年5月7日除外），係檢察官以被告身分
    傳喚到庭而為訊問，故未經具結，惟主張該供述證據無證據
    能力之選任辯護人，並未提出該供述證據有何顯不可信之情
    況，且盧丹青、史逸哲既於本院99年10月18日審理時到庭具
    結作證，並經檢察官與被告及其選任辯護人進行交互詰問，
    且賦與被告對質詰問之機會，已確保被告在訴訟法上之權利
    ，是依上述說明，應認另案被告盧丹青、史逸哲於偵訊時之
    陳述亦有證據能力。
三、又按有事實足認被告或犯罪嫌疑人有最輕本刑為3 年以上有
    期徒刑之罪嫌，並危害國家安全或社會秩序情節重大，而有
    相當理由可信其通訊內容與本案有關，且不能或難以其他方
    法蒐集或調查證據者，得發通訊監察書。通訊監察書，偵查
    中由檢察官依司法警察機關聲請或依職權以書面記載第11條
    之事項，並敘明理由、檢附相關文件，聲請該管法院核發，
    通訊保障及監察法第5 條第1 項第1 款、第2 項分別定有明
    文。本件承辦警員對於被告所持用之0000000000門號行動電
    話，實施通訊監察，經本院核准在案，此有詳載聲監案號、
    案由、監察電話、監察對象之通訊監察書及電話附表附卷（
    見本院卷二第55至56頁）可參，係屬依法所為之通訊監察，
    應具有證據能力。又按通訊監察錄音之譯文，僅屬依據監聽
    錄音結果予以翻譯之文字，固具文書證據之外觀，但實際上
    仍應認監聽所得之錄音帶或光碟，始屬調查犯罪所得之證物
    ；刑事訴訟法第165 條之1 第2 項所稱之證物，如其蒐證程
    式合法，並經合法調查，自具證據能力。因此，檢察官如提
    出通訊監察錄音之譯文為其證據方法，實乃以其監聽所得之
    錄音帶或光碟，為調查犯罪所得之證物，法院本應依刑事訴
    訟法第165 條之1 所列之方法調查，以判斷該錄音帶或光碟
    是否與通訊監察錄音之譯文相符。而監聽錄音製作之譯文，
    雖通常為偵查犯罪機關單方面製作，然若被告或訴訟關係人
    對其真實性並無爭執，經法院於審判期日提示譯文供當事人
    辨認、表示意見並為辯論者，程式自屬適法（最高法院95年
    度臺上字第295 號、94年度臺上字第4665號判決意旨參照）
    。經查，本案卷內之相關電話監聽，取證程式未見違法情事
    ，已如前述；而警員依監聽錄音所製作之通訊監察譯文，經
    法院審理期間提示予檢察官、被告、辯護人後，檢察官、被
    告、辯護人對於通訊監察譯文內容之真實性，並無爭執，且
    經購毒者即證人盧丹青於偵訊及本院審理時經檢察官及本院
    提示該監聽譯文後，亦證稱確為其與被告通話內容無訛，揆
    諸前揭說明，上開通訊監察譯文應具證據能力。
四、再按法院或檢察官依刑事訴訟法第208 條規定囑託醫院、學
    校或其他相當之機關、團體為鑑定時，祇須其以言詞或書面
    提出之鑑定報告，符合刑事訴訟法第206 條第1 項、第208
    條所規定之形式要件，即具有證據能力，此即屬於刑事訴訟
    法第159 條第1 項所稱「法律有規定」之特別情形（最高法
    院96年度台上字第6842號刑事判決意旨供參）。而刑事訴訟
    之鑑定，為證據調查方法之一種，係指由具有特別知識經驗
    之人或機關，就特別需要特殊知識經驗之事項，予以鑑識、
    測驗、研判及斷定，供為法院或檢察官認定事實之參考。刑
    事訴訟法第198 條規定：「鑑定人由審判長、受命法官或檢
    察官就下列之人選任一人或數人充之：一、就鑑定事項有特
    別知識經驗者。二、經政府機關委任有鑑定職務者。」，又
    同法第208 條第1 項前段規定：「法院或檢察官得囑託醫院
    、學校或其他相當之機關、團體為鑑定」即本此旨。上級檢
    察機關首長基於辦案實務需要，函示指定某類特殊案件之待
    鑑事項，囑託某一或某些特別具有該項專門知識經驗之機關
    ，予以鑑定，並非法所不許。從而，警察機關逕依該函示辦
    理，按諸檢察一體及檢察官指揮調、偵查之原則，難認於法
    不合（最高法院96年度臺上字第4177號判決意旨參照）。本
    件卷附之內政部警政署刑事警察局鑑定書及行政院衛生署草
    屯療養院鑑定書（見本院卷二第40頁、本院卷一第111 頁，
    係由警察機關依照上級檢察機關首長函示指示而送請該鑑定
    單位進行鑑定所得結果，並載明其鑑定之方法，依據刑事訴
    訟法第159 條之立法理由及同法第206 條之規定，既經本院
    依刑事訴訟法第165 條第1 項之規定踐行調查證據程序，與
    本案待證事實具有關連性，應具有證據能力。
五、警方跟蹤蒐證及查獲照片、毒品照片，並非人之供述，無傳
    聞法則之適用，另扣案之毒品愷他命、搖頭丸及0000000000
    號行動電話（含SIM 卡）等物，分係經另案被告盧丹青同意
    搜索及員警持搜索票對被告執行搜索而查扣，亦非供述證據
    ，取得之過程及手段並無違法或不當之情事，均經本院審理
    時依法提示調查，均得為證據使用。
貳、販賣第三級毒品有罪部分：
一、訊據被告楊凱淳固坦承於99年3 月24日以0000000000號行動
    電話致電另案被告盧丹青南下臺中購買愷他命毒品，並駕駛
    雅哥汽車搭載盧丹青、史逸哲一同前往上址「東辰茶莊」後
    ，再搭載渠二人與「忠哥」小弟羅永騰駕駛載運愷他命之計
    程車返回民航路盧丹青之車輛停放處之事實，惟矢口否認有
    何販賣第三級毒品愷他命犯行，辯稱：因盧丹青賣給伊的愷
    他命較貴，盧丹青說1 公斤是買29或30萬元，伊聽過「忠哥
    」與人聊天提及每公斤愷他命是26、27萬元，盧丹青要伊幫
    忙問，伊才介紹盧丹青向「忠哥」購買，伊沒有經手愷他命
    與價金，也沒有與「忠哥」共同販賣愷他命，伊只是單純介
    紹人云云。經查：
  (一)關於被告如何參與本件愷他命買賣交易，及被告有無收受26
    萬元價金及實際進行交易時有無在場等情，業據盧丹青於查
    獲當天即99年3 月25日偵訊時證稱：99年3 月24日晚上9 點
    多，伊駕駛車牌0156-DJ 號自小客車搭載史逸哲從臺北下來
    臺中，向綽號「仔仔」的女生買1 公斤愷他命，伊與「仔仔
    」約在右轉臺中市○○路，右轉之後馬上左轉在第一條巷子
    等，「仔仔」就是楊凱淳，電話是0000000000號，伊跟「仔
    仔」買了1 公斤的愷他命，「仔仔」算伊26萬元，伊沒有買
    其他東西，伊將26萬元現金交給「仔仔」，錢是在還沒去茶
    葉行前，就在車上付26萬元給「仔仔」了。在茶葉行時，「
    仔仔」先拿1 包1 公斤的愷他命給伊看，伊看了之後覺得不
    錯，伊就跟「仔仔」說可以，「仔仔」就把毒品帶走，就叫
    伊等到1 樓繼續坐她的車並載伊到先前停車處，有1 台計程
    車隨行，到達停車處後，伊走到自己的車門旁時，開計程車
    的男生就到伊車邊將1包1公斤的愷他命交給伊，伊不認識該
    男生，伊只認識「仔仔」，伊是買完後要回臺北途中，在大
    甲二高的大甲收費站前被警察查獲等情甚詳（見警卷第44至
    46頁）。而盧丹青係在本件愷他命買賣交易後即遭查獲，除
    於訊問時詳細交待交易經過外，並指認前科檔案相片證實被
    告確為參與本件愷他命買賣交易之人無誤（見警卷第61 頁
    ），且盧丹青於99年7月6日在檢察官偵查中，就被告關於本
    件愷他命買賣之參與情形，仍為相同之證述（見偵查卷第61
    頁）；復於本院審理中詳證稱：被告在車上有拿2包愷他命
    給伊看版，伊摻在香煙內試用後覺得品質不錯，並選定其中
    1種，但被告說要等，錢要先給她，伊就在車上將錢交給被
    告，到茶行時，對方整包拿給伊時，伊還是有弄點出來試，
    伊沒有看到被告把26萬元交給茶行的其他人，也沒有看到被
    告和茶行裡面的人談論愷他命價格，伊也沒有和茶行的人講
    話，也沒有人向伊提到這次是因被告已經答應要用每公斤26
    萬元價格販賣，以後不可能再用這種價格出售給伊，和伊談
    論愷他命交易價格的人只有被告，被告並未向伊說這個毒品
    實際貨主是「忠哥」，在庭的證人羅永騰應該就是開計程車
    送愷他命到伊先前停車處之人等語（見本院卷一第139 、
    142至143頁）明確。而被告與羅永騰共同交付予盧丹青之粉
    末1包，經送鑑定結果，確屬第三級毒品愷他命無訛（驗前
    總毛重為10 09.95公克，外包裝塑膠袋總重約12.77公克，
    純度均約99%，驗前總純質淨重為987.20公克），有內政部
    警政署刑事警察局99年4月13日刑鑑字第0990044366號鑑定
    書在卷可憑（見本院卷二第40頁）。復且，盧丹青就本件愷
    他命買賣交易，所涉運輸第三級毒品部分，業經判處有期徒
    刑4年在案，亦有本院99年度訴字第1352號判決在卷可稽（
    本院卷二第2至9頁）。
  (二)依目賭本件愷他命買賣交易之證人史逸哲於99年3 月25日偵
    訊中證稱：當時伊與盧丹青到達民航路與「仔仔」會合之後
    ，「仔仔」叫盧丹青把車停在路邊，要伊與盧丹青坐她駕駛
    的白色雅哥汽車，「仔仔」就帶著伊與盧丹青到處繞，途中
    「仔仔」有在不詳的路名電話聯絡後，與她朋友下車講話，
    請伊與盧丹青在車內等她，最後伊與盧丹青到了一間茶葉行
    ，「仔仔」叫伊與盧丹青在茶葉行的2 樓小房間等她，後來
    「仔仔」就叫伊與盧丹青下樓並坐上「仔仔」的車，再由一
    台計程車帶路到伊與盧丹青停車的地方，到了之後伊就下車
    去上廁所，當時計程車停在伊與盧丹青車子的正後方，計程
    車司機下車問伊盧丹青人咧，伊跟司機說盧丹青在車上，伊
    就繼續小解，伊有看到盧丹青交26萬元給「仔仔」等語（見
    警第46頁），且證人史逸哲於本院審理中經具結詰問仍為相
    同證述，並詳證稱：當天伊在車上就有聽到盧丹青在議價，
    就是在講數字26、27並講Ｋ，盧丹青在車上有當場點鈔票給
    被告，被告在車上拿Ｋ的樣品給盧丹青，伊在車上有摻在菸
    內抽，被告說2 種愷他命不一樣。到茶行後，伊與盧丹青直
    接到2 樓，被告並未說要等1 個叫「忠哥」的人。在茶行2
    樓時是剛在庭之羅永騰拿1 大包愷他命上樓給盧丹青看，盧
    丹青有用那包愷他命來抽，從茶行出來時，伊和盧丹青搭被
    告的車，前面有1 部計程車帶路到伊與盧丹青先前停車的地
    方，伊確定剛才在庭證人羅永騰就是當天的計程車司機，也
    是當天拿愷他命上2 樓給盧丹青看的人，伊跟盧丹青到達茶
    行後至離開前，「忠哥」或「忠哥」手下或其他在茶行的任
    何人包括被告，都沒有與盧丹青談論愷他命價格的事情等語
    明確（見本院卷一第144 、145 、147 頁），核與盧丹青所
    述購買愷他命交易之情節亦屬相符，足認盧丹青所述關於愷
    他命買賣之情節應非虛構，則其對被告所為之指證內容，乃
    係有所憑藉，應屬客觀可信。被告所辯未與盧丹青議價及收
    取26萬元價金，僅單純介紹盧丹青向「忠哥」購買愷他命毒
    品云云，應屬推諉卸責之詞，要無可採。
  (三)又依被告持用之0000000000號行動電話與證人盧丹青持用之
    0000000000號行動電話於99年3 月24日下午4 時50分許有如
    下對話：「B （代表盧丹青，下同）：喂、睡飽了喔。A （
    代表被告，下同）：你要來啦。B ：臺中耶。A ：我跟你講
    ，上面的不划算啦。B ：你說臺北不划算喔。A ：對啊。B
    ：你有位置嗎。A ：你下大雅交流道。B ：走2 高。A ：l
    高。B ：我等一下打給你。A ：上去我幫你開。」後，旋於
    同日下午5 時35分許又有如下對話：「A ：喂。B ：怎樣。
    A ：你要來嗎。B ：我下來之後呢。A ：來我這裡。B ：萬
    事俱備嗎。A ：對啊，有啊。B ：喔，我上次不是有拿一個
    東西給你看，跟他一樣漂亮嗎。A ：可以啊。B ：好啊，我
    7 點出門，你說2 接1 喔。A ：對啊。」，而後於同日晚間
    10時30分許，證人盧丹青與史逸哲依被告之電話指示抵達臺
    中市○○路約定地點等情，有0000000000通訊監察譯文及該
    門號與0000000000號行動電話之雙向通聯記錄各1 份在卷（
    見偵查卷第97頁背面至98頁、本院卷一第52頁、第79頁背面
    頁）可稽，核其語意，確與證人盧丹青於前開檢察官偵訊及
    本院審理中證稱係被告邀伊南下購買愷他命毒品之內容相符
    ，益見證人盧丹青前揭證述應屬真實。雖被告辯稱係為誘騙
    盧丹青南下臺中幫伊載行李返回臺北，才向盧丹青佯稱要介
    紹購買愷他命云云，然此與被告於偵查中辯稱：伊在監訊通
    察譯文中叫盧丹青下來臺中，還說上面不划算，是因為盧丹
    青叫伊去找「忠哥」，是「忠哥」要他下來臺中云云（見偵
    查卷第36頁），前後所辯不一，已難採信。況若被告係為詐
    騙盧丹青南下幫伊載運行李，則於盧丹青駕車抵達臺中後，
    其自可以無法連絡上「忠哥」等等種種藉口推卻拒絕，即可
    達成盧丹青幫伊載運行李之目的，豈有於當日晚間10時30分
    許要求盧丹青將車停放在民航路，再大費周章搭載盧丹青、
    史逸哲在市區繞行，且在車上交付愷他命供盧丹青試貨並議
    價，復收取26萬元價金，再於深夜搭載盧丹青等前去「東辰
    茶莊」驗貨後，將盧丹青、史逸哲載回民航路並交付愷他命
    後，即讓盧丹青、史逸哲駕車北返，而自行駕駛雅哥汽車離
    去之理。顯見被告前開所辯，係臨訟卸責之詞，不足採信。
  (四)按邇來政府為杜絕毒品氾濫，毒害人民甚深，再三宣導民眾
    遠離毒品、媒體之報導既深且廣，對於毒品之禁絕，應為民
    眾所熟悉；被告既為智識健全之成年人，對此自無不知之理
    。再者，證人盧丹青與被告甫認識不久，彼此間並無交情，
    業經證人盧丹青證述在卷（見本院卷一第136 頁背面），且
    為被告所是認（見本院卷一第11頁背面），而以愷他命毒品
    之取得不易及物稀價昂之情形，苟非被告於有償交付毒品愷
    他命給盧丹青之交易過程中有利可圖，衡情，應無甘冒被取
    締判處重刑之危險，無故從事販賣毒品工作之理。尤以「忠
    哥」之成年男子即貨主為免身分暴露，尚經由被告擔任引介
    而隱藏於後，是「忠哥」應有營利之意圖至為明顯。又被告
    既因主動向盧丹青推銷愷他命毒品，並為此費時費工駕車接
    送盧丹青前往「東辰茶莊」購買愷他命毒品，且於前往該茶
    行途中交予樣品供盧丹青試用，並與盧丹青議價後收受盧丹
    青交付之26萬元現金，復載送盧丹青前往「東辰茶莊」，並
    與「忠哥」小弟羅永騰將愷他命拿至茶行2 樓予盧丹青驗貨
    ，復駕駛雅哥汽車搭仔盧丹青、史逸哲與「忠哥」小弟羅永
    騰駕載送愷他命之計程車，一同前往民航路之盧丹青先前停
    車處，再將愷他命交予盧丹青，是被告自非僅係單純牙保仲
    介或幫助販賣或幫助施用而已，顯係基於賣方地位而與「忠
    哥」、「忠哥」小弟羅永騰共同完成愷他命之交易，被告與
    「忠哥」、羅永騰間有販賣愷他命之犯意聯絡及行為分擔甚
    明，應屬販賣愷他命之共同正犯。是辯護人辯稱被告所為應
    僅構成幫助施用云云，要無可採。
  (六)綜上所述，被告與「忠哥」、羅永騰共同販賣愷他命予盧丹
    青之罪證明確，被告所辯顯係事後卸責之詞，不足採信。本
    案事證明確，被告犯行堪予認定，應依法論科。
二、論罪科刑：
  (一)按愷他命（Ketamine）成分應屬藥品管理，同時亦列屬管制
    藥品管理條例第3 條所稱之第3 級管制藥品，但尚未列屬藥
    事法第22條第1 項第1 款所稱經行政院衛生署明令公告禁止
    製造、調劑、輸入、輸出、販賣或陳列之毒害藥品之禁藥，
    有行政院衛生署98年2 月2 日衛署藥字第0980001757號函可
    考。但藥品之製造或輸入或調劑，應依相關法令規定辦理，
    而經行政院衛生署核准登記之愷他命製劑，僅單方注射一種
    。查本案所查獲之愷他命為白色細晶體（粉末狀），並非注
    射製劑，自非合法製造；且國內曾查獲多起違法製造愷他命
    之案例（具體案例可參見臺灣高等法院97年度上訴字第4893
    號及97年上訴字第5472號刑事判決書），是依經驗法則判斷
    被告所持有之愷他命，應屬國內違法所製造之偽藥無誤。則
    被告上揭合於毒品危害防制條例第4 條第3 項之販賣第三級
    毒品之犯行，亦同時構成藥事法第83條第1 項之販賣偽藥罪
    ，且屬法規競合關係，自應從一重之毒品危害防制條例第4
    條第3 項販賣第三級毒品罪論處。被告持有第三級毒品之低
    度行為，應為販賣第三級毒品之高度行為所吸收，不另論罪
    。被告與「忠哥」、羅永騰就上開販賣第三級毒品犯行間，
    有犯意之聯絡及行為之分擔，為共同正犯。
  (二)再按毒品危害防制條例第17條第2 項「犯第4 條至第8 條之
    罪於偵查及審判中均自白者，減輕其刑。」所謂自白，乃被
    告對自己犯罪事實之全部或主要部分，為肯定之供述。本件
    被告於偵查及本院審理中均僅坦承駕駛雅哥汽車搭載盧丹青
    、史逸哲前往「東辰茶莊」向「忠哥」購買愷他命，對於販
    賣毒品之構成要件行為即買賣價金、標的之合意及交付買賣
    標的之事實均矢口否認，均辯稱未與盧丹青議價也未收受26
    萬元價金，也未交付愷他命毒品，是尚難認被告已對犯罪構
    成要件之事實全部或主要部分為肯定供述，自不得依毒品危
    害防制條例第17條第2 項之規定減輕其刑。
  (三)另按毒品危害防制條例第17條第1 項規定：「犯第4 條至第
    8 條、第10條或第11條之罪，供出毒品來源，因而查獲其他
    正犯或共犯者，減輕或免除其刑。」而其所稱「供出毒品來
    源，因而破獲者」，係指被告供出毒品來源之有關資料，諸
    如前手之姓名、年籍、住居所、或其他足資辨別之特徵等，
    使調查或偵查犯罪之公務員因而對之發動調查或偵查並破獲
    者而言。申言之，被告之「供出毒品來源」，與調查或偵查
    犯罪之公務員對之發動調查或偵查並進而破獲之間，論理上
    須具有先後且相當之因果關係，固非謂被告一有「自白」、
    「指認」毒品來源之人，而破獲在後，即得依上開規定予以
    減刑。然若被告供出毒品來源者之前，調查或偵查犯罪之公
    務員尚非有確切之證據，足以合理懷疑被告所供販賣毒品來
    源之人，則嗣後之破獲與被告之「供出毒品來源」間，茍具
    有先後且相當之因果關係，自得適用上開規定予以減刑（最
    高法院98年度臺上字第6331號、第7385號刑事判決意旨參照
    ）。查被告固指出共犯係羅永騰之人，惟查緝人員周政璋係
    依據跟監時得悉之上開計程車車牌而查出該計程車係由羅永
    騰父子駕駛，並調出羅永騰口卡供被告指認，惟因證據薄弱
    尚未破獲羅永騰等情，業據證人周政璋於本院審理中證述明
    確（見本院卷一第150 頁），並經臺灣臺中地方法院檢察署
    以99年11月24日中檢輝發99偵14439 字第148978號函覆本院
    （見本院卷一第198 頁），自未合於上開減刑要件，至屬甚
    明。
  (四)爰審酌毒品對社會秩序及國民健康危害至深且鉅，嚴重影響
    社會治安，販賣之行為情節尤重，更應嚴加非難，所為實乃
    法所不容而懸為厲禁，被告明知毒品對人體健康戕害甚鉅，
    為牟取利益，無視國家杜絕毒品犯罪之禁令，且販賣之愷他
    命純質淨重高達993.72克，雖因購毒者盧丹青旋被查獲而未
    再輾轉流落市面，但仍有戕害國民身心健康，且有滋生其他
    犯罪之可能，對社會所生危害程度非輕，兼衡酌被告販賣所
    得高達26萬元，犯後避重就輕否認犯行之態度，及其犯罪目
    的、動機、品行、智識程度等一切情狀，量處如主文第一項
    所示之刑，以示懲儆。
三、沒收部分：
  (一)按毒品危害防制條例第19條第1 項規定：犯第4 條之罪者，
    其供犯罪所用或因犯罪所得之財物，均沒收之，如全部或一
    部不能沒收時，追徵其價額或以其財產抵償之。但該條項並
    無如同條例第18條第1 項所定「不問屬於犯人與否，沒收之
    」之明文，自屬相對沒收主義之立法。是其應沒收之物，應
    以屬被告或共犯所有者為限。又共同正犯應就全部犯罪結果
    負其責任，是其犯罪所得之財物如為現金者，應合併計算，
    且於全部或一部不能沒收時以其財產抵償之，惟為避免執行
    時發生重複沒收、抵償之情形，各共同正犯之間係採連帶沒
    收主義，於裁判時應諭知被告共同犯罪所得之財物應與其他
    共同正犯連帶沒收之，不得就全體共同正犯之總所得，對各
    共同正犯分別重複諭知沒收。（最高法院97年度臺上697 號
    判決參照）。又該規定所稱「追徵其價額」者，係指所沒收
    之物為金錢以外之其他財物而無法沒收時，應追徵其價額，
    使其繳納與原物相當之價額。如所得財物為金錢而無法沒收
    時，始應「以其財產抵償之」（最高法院99年度第5 次刑庭
    會議決議、最高法院95年度臺上字第305 號判決意旨參照）
    。又按毒品危害防制條例第19條第1 項規定，犯販賣毒品罪
    者，其犯罪所得之財物均沒收之，係採義務沒收主義。故販
    賣毒品所得之對價，不問其中成本若干，利潤多少，均應全
    部諭知沒收，貫徹政府查禁煙毒之決心，以符立法本旨；又
    犯毒品危害防制條例第4 條之販賣第一級或第二級毒品罪者
    ，依同條例19條第1 項規定，其因犯罪所得之物沒收之，如
    全部或一部不能沒收時，追徵其價額或以其財產抵償之。所
    稱因犯罪所得之物，自以實際所得者為限，苟無所得或尚未
    取得者，或係以被告積欠之債務抵償購買毒品之價款，既未
    因此而得有財物，僅係取得「債務抵銷」之財產上利益，既
    未因此而得有財物，自無從為沒收及追繳或抵償之諭知（最
    高法院89年度臺上字第1244號、91年度臺上字第2419號、96
    年度臺上字第2331號、第5551號、95年度臺上字第6051號判
    決意旨參照）。
  (二)查扣案插有0000000000門號SIM 卡之CYBER-SHOT廠牌行動電
    話1 支，係供被告與盧丹青聯絡南下臺中販賣毒品愷他命所
    用之物，而該行動電話連同門號均係被告所有，為被告陳明
    在卷（見本院卷一第216 頁背面），並有臺灣大哥大資料查
    詢表在卷可憑（見本院卷一第55頁），自應依毒品危害防制
    條例第19條第1 項之規定諭知沒收。又被告與「忠哥」、羅
    永騰共同以26萬元之對價販賣愷他命毒品予盧丹青，並向盧
    丹青收取同額之對價，業如前述，而被告販賣毒品之所得26
    萬元雖未扣案，然無證據足認已不存在，且為被告因犯罪所
    得之財物，應依毒品危害防制條例第19條第1 項之規定，諭
    知與「忠哥」、羅永騰連帶沒收，如全部或一部不能沒收時
    ，以被告、「忠哥」及羅永騰之財產連帶抵償之。
  (三)至被告販賣給盧丹青之愷他命1 包（驗餘淨重993.56公克）
    ，已因被告販賣而交付給盧丹青，而不在被告持有中，且為
    證人盧丹青涉嫌運輸毒品犯行之扣案物，非本案扣案之物乙
    節，有本院判決書可佐（見本院卷二第2 至9 頁），故不予
    諭知沒收銷燬。另自被告身上查扣之愷他命2 小包，經送請
    行政院衛生署草屯療養院鑑定結果，確分屬第三級毒品愷他
    命（送驗淨重合計0.6620公克，驗餘淨重合計0.6593公克）
    ，有該院鑑定書可憑（見本院卷一第111 頁），然據被告於
    本院審理時供稱上開毒品均係供己吸食使用等語明確（見本
    院卷一第216 頁反面），且被告於經警查獲後採尿送驗結果
    ，確呈愷他命陽性反應，有臺中市警察局刑事警察大隊委託
    檢驗尿液代號與真實姓名對照表及中山醫學大學附設醫院尿
    液檢驗報告在卷可稽（警卷第68頁、偵查卷第173 頁），堪
    認此部分毒品為被告施用第三級毒品愷他命所用，與本案販
    賣毒品愷他命犯行無關且公訴人復未舉證證明上開物品與被
    告本案販賣愷他命之犯行有何關連，爰不為沒收之宣告，併
    此敘明。
四、至羅永騰涉嫌與「忠哥」及被告共同販賣第三級毒品愷他命
    部分，宜由檢察官另行偵辦。
參、無罪部分：
一、公訴意旨略以：被告楊凱淳明知MDMA亞甲基雙氧甲基安非他
    命（學名為Methylen edioxymethamphetamine，簡稱為MDMA
    ，下稱搖頭丸）為行政院衛生署所公告之第二級管制藥品（
    上揭藥品未經核准經擅自輸入或製造者，應認屬藥事法第22
    條第2 款之禁藥或同法第20條第1 款之偽藥），竟基於販賣
    第二級毒品搖頭丸之犯意，於99年3 月24日晚上10時30分許
    後，駕駛雅哥汽車搭載另案被告盧丹青及不知情之史逸哲前
    往臺中市○○區○○路648 之5 號「東辰茶莊」購買前述愷
    他命毒品之路上，竟基於販賣第二級毒品搖頭丸之犯意，拿
    出附表編號1 所示110 顆搖頭丸向盧丹青兜售，表示110 顆
    搖頭丸約要價2 萬餘元，可以先讓盧丹青試吃，試吃滿意再
    購買，盧丹青乃收下110 顆搖頭丸及楊凱淳一併贈送附表編
    號3 所示含Mep hedrone 成分（俗稱喵喵）之未列管藥品1
    包，並將之藏放在盧丹青所駕駛前揭自用小客車前儀表板之
    夾層空間內，隨即駕駛前揭藏放毒品之車輛搭載史逸哲，欲
    將搖頭丸等以車輛載送之方式沿國道3 號高速公路運輸北上
    返回臺北縣之住所。因認被告此部分涉犯毒品危害防制條例
    第4 條第6 項、第2 項之販賣第二級毒品罪及藥事法第83條
    第4 項、第1 項之販賣禁藥未遂罪嫌等語。
二、按犯罪事實應依證據認定之，無證據不得認定犯罪事實；又
    不能證明被告犯罪或其行為不罰者，應諭知無罪之判決，刑
    事訴訟法第154 條第2 項第301 條第1 項分別定有明文。
    又所謂認定犯罪事實之證據，係指足以認定被告確有犯罪行
    為之積極證據而言，該項證據自須適合於被告犯罪事實之認
    定，始得採為斷罪之資料；且如未能發現相當確實證據，或
    證據不足以證明，自不能以推測或擬制之方法，以為裁判之
    基礎；而認定犯罪事實所憑之證據，雖不以直接證據為限，
    間接證據亦包括在內，然而無論直接證據或間接證據，其為
    訴訟上之證明，須於通常一般人均不致有所懷疑，而得確信
    其為真實之程度者，始得據為有罪之認定，倘其證明尚未達
    到此一程度，而有合理之懷疑存在時，即難遽採為不利被告
    之認定（最高法院76年臺上字第4986號判例參照）。另刑事
    訴訟法第161 條第1 項規定：檢察官就被告犯罪事實，應負
    舉證責任，並指出證明之方法。因此，檢察官對於起訴之犯
    罪事實，應負提出證據及說服之實質舉證責任。倘其所提出
    之證據，不足為被告有罪之積極證明，或其指出證明之方法
    ，無從說服法院以形成被告有罪之心證，基於無罪推定之原
    則，自不能為被告有罪之判決。又依最高法院96年度臺上字
    第1029號判決要旨：「施用毒品者，其所稱向某人購買之供
    述，須補強證據以擔保其供述之真實性。良以施用毒品者其
    供述之憑信性本不及於一般人，況施用毒品者其供出來源，
    因而破獲者，法律復規定得減輕其刑，其有為偵查機關誘導
    、或為邀輕典而為不實之陳述之可能，其供述之真實性自有
    合理之懷疑。是本院一貫之見解，認施用毒品者關於其向某
    人購買毒品之供述，必須補強證據佐證，以擔保其供述之真
    實性，俾貫澈刑事訴訟無罪推定及嚴格證明之基本原則。又
    關於毒品施用者其所稱向某人購買毒品之供述，必須補強證
    據佐證，係指毒品購買者之供述縱使並無瑕疵，仍須補強證
    據佐證而言，以擔保其供述之真實性。該所謂補強證據，必
    須與施用毒品者關於相關毒品交易之供述，具有相當程度之
    關聯性，且足使一般人對於施用毒品者之供述無合理之懷疑
    存在，而得確信其為真實，始足當之」，可見法院尚不得在
    無直接關聯性之補強證據情形下，即單憑購買毒品施用者之
    單一指訴，遽論被告販賣毒品之罪責。
三、公訴人認被告楊凱淳涉犯上開販賣第二級毒品未遂犯行，係
    以證人盧丹青、史逸哲於警詢、偵查中證述，並有扣案如附
    表編號1 所示之搖頭丸可證為其主要論據。經查：
  (一)就有關被告販賣扣案搖頭丸與喵喵膠囊藥品給盧丹青之經過
    ，證人盧丹青於99年3 月25日偵訊中證稱：在車上查扣的搖
    頭丸是被告給伊試用的，價錢之後再議，膠囊188 顆（即喵
    喵）被告說是壯陽藥，要給伊試試看，搖頭丸及膠囊是被告
    在她的車上交給伊的云云（見警卷第50頁）；於99年5 月18
    日本院99年度訴字第1352號案件送審訊問時陳稱：「仔仔」
    說搖頭丸的價格是2 萬多元，但沒有說喵喵多少錢，只說事
    後會告知伊價錢云云（見本院卷二第10頁）；於99年7 月6
    日偵查中證稱：被查獲的搖頭丸及喵喵膠囊是被告在載伊到
    「東辰茶莊」之前交給伊的云云（見偵查卷第63頁）；嗣於
    本院審理中具結證稱：查扣的搖頭丸及喵喵膠囊都是被告給
    伊的，伊在被告車上看有搖頭丸、喵喵膠囊，但是在伊從茶
    行回到民航路之車輛停放處，伊要下車時，被告就把搖頭丸
    、喵喵膠囊交給伊，被告說回去看好不好，錢的部分臺北會
    有人跟伊聯絡，被告有提到搖頭丸大概約2 萬多元，被告好
    像說那包搖頭丸有100 顆，伊不清楚100 顆搖頭丸市價多少
    ，只知道1 顆的零售市價約4 、5 百元，被告給伊膠囊時，
    伊不知道那是什麼，被告只叫伊試看看好不好，不用錢的東
    西，伊就沒有問，也沒說多少錢，是檢察官跟伊說膠囊是喵
    喵（見本院卷一第139 至140 頁）；旋又改稱：因被告知道
    伊有在吃搖頭丸，原先在去茶行或回停車處的車上期間，被
    告就有說這搖頭丸拿去試。這次伊下臺中之前或當天，伊沒
    有向被告提到要買搖頭丸，是在車上時閒聊時，伊就順便問
    被告有無搖頭丸，伊忘記被告如何回答，後來就沒有再提到
    搖頭丸，搖頭丸是伊下車時拿下車的，但是被告拿給伊的，
    因是被告的東西云云（見本院卷一第143 頁），經本院再質
    之搖頭丸交易經過，又改稱：該包搖頭丸好像是別人拿給被
    告的，伊問被告有無比較好的搖頭丸，後來被告和某個人碰
    面後，該人給被告搖頭丸，車上才出現搖頭丸，伊就問被告
    品質好不好，被告就要伊拿回去試試看就知道，伊回說要買
    的話就是買整包，被告就整包給伊，並說2 萬多元，正確金
    額回臺北會有人跟伊聯絡。一開始被告拿著搖頭丸，伊就看
    到了，後來被告就用個類似煙盒的東西裝起來放在駕駛座前
    面的中控台，煙盒是蓋著的。到茶行時，被告有無拿下車，
    伊沒注意云云（見本院卷一第143 頁反面、第147 頁反面）
    ；另於本院99年12月21日審理中證稱：「（你第一次看到扣
    案搖頭丸，是放在何處？）被告拿給我，但我沒印象被告從
    何處拿給我，我有印象就是被告從手上拿給我。（你前次本
    院證稱，搖頭丸是被告載你回到民航路停車處，你下車時，
    被告才將搖頭丸和膠囊拿給你，是否正確？）被告在車上就
    已經拿給我了。（被告是在要去茶行的車上，還是從茶行要
    回停車處的車上拿給你的？）去茶行的車上。（你前次為何
    稱，是在載你回到民航路停車處才拿給你的？）去茶行的路
    上被告就給我了，但我放在被告車子裡面，下車時，我就取
    走。」云云（見本院卷一第210 頁），前後反覆不一，已難
    採信。佐以被告與盧丹青並無交情，已如前述，且上開搖頭
    丸零售市價高達4 、5 萬元左右，以喵喵膠囊市價200 元計
    （見警卷第4 頁），而扣案膠囊高達188 顆（見本院卷二第
    64頁背面至65頁扣案物照片）價值高達37,600元，二者合計
    價值約7 、8 萬餘元。倘偌被告係為讓盧丹青試用，則其各
    交付幾顆即可達試用之目的，衡情，豈有將上開價值不斐且
    數量分別高達100 顆及188 顆之搖頭丸及喵喵膠囊交予盧丹
    青之理。顯見證人盧丹青前開證詞實與常情有悖，不足採信
    。
  (二)又證人史逸哲於99年3 月25日偵查中，檢察官訊問其與盧丹
    青來臺中買了什麼東西時，證人史逸哲僅陳述購買愷他命之
    經過，未提及盧丹青另有購買搖頭丸及喵喵膠囊等語，經檢
    察官質問：「（在「仔仔」車上，「仔仔」給盧丹青搖頭丸
    及膠囊時，你是否看到？）是。」（見警卷第47頁）；嗣於
    本院審理中結證稱：「（你在被告車上時，除了被告有拿愷
    他命出來外，還有無拿其他東西出來？）我不知道。」、「
    （你有無看到1 包搖頭丸和4 包膠囊？）沒有，是被警查獲
    時，我才在盧丹青車上看到。」、「（你是否知道後來被查
    獲的搖頭丸和膠囊是誰的？）盧丹青的。」、「（你、盧丹
    青和被告在車上時，有無聽到被告和盧丹青談論搖頭丸的事
    ？）我只記得愷他命26、27，搖頭丸部分我沒有印象。」、
    「（你在99年3 月24日當天，你都沒有看過搖頭丸和膠囊？
    ）是的，我一直到被警攔查時，才在盧丹青車上看到。」等
    語（見本院卷一第145 頁、146 頁反面），大相逕庭，益徵
    證人盧丹青前開所證情節，殊堪質疑。
四、綜上所述，公訴人所指被告涉犯上開販賣第二級毒品搖頭丸
    未遂之犯行，除證人盧丹青上開前後不一致且與常情有悖，
    及證人史逸哲上述前後不一之證詞外，並無相關監聽譯文等
    其他積極證據足以補強證人盧丹青、史逸哲所言之真實性。
    則證人盧丹青為警查扣之搖頭丸及喵喵膠囊，是否被告為販
    賣而交予盧丹青試貨之用，抑或盧丹青於南下臺中前即已持
    有之物，即非無疑。是公訴人前開所舉證據，尚不足以使本
    院形成被告於99年3 月24日晚間10時30分許後之某時，在被
    告駕駛雅哥汽車搭載盧丹青、史逸哲前往上址「東辰茶莊」
    途中，有販賣第二級毒品搖頭丸與盧丹青未遂之心證。此外
    ，本院在得依或應依職權調查證據之範圍內，復查無其他積
    極明確之證據，足以認定被告有檢察官所指此部分之罪行，
    自屬不能證明被告犯罪，自應為無罪之諭知。
據上論斷，應依刑事訴訟法第299條第1項前段、第301條第1項，
毒品危害防制條例第4條第3項、第18條第1項前段、第19條第1項
，刑法第11條、第28條，判決如主文。
本案經檢察官陳雅瑩到庭執行職務。
中    華    民    國   100    年    1     月    11    日
            刑事第十一庭  審判長法  官  林慧英
                                法  官  林學晴
                                法  官  廖純卿
以上正本證明與原本無異。
如不服本判決應於收受送達後10日內向本院提出上訴書狀，並應
敘述具體理由；其未敘述上訴理由者，應於上訴期間屆滿後20日
內向本院補提理由書（均須按他造當事人之人數附繕本）「切勿
逕送上級法院」。
                                書記官  柳寶倫
中    華    民    國   100    年    1     月    11    日
 附表：（另案被告盧丹青被查扣物）
┌──┬───────┬─────┬───────┬────────┐
│編號│物品名稱      │數量      │鑑驗結果      │重量            │
├──┼───────┼─────┼───────┼────────┤
│ １ │第二級毒品    │110顆     │同時經檢出含有│1.毛重30.8公克，│
│    │搖頭丸        │（驗後餘  │"3,4-亞甲基雙 │  總淨重27.86公 │
│    │              │108顆）   │氧甲基安非他命│  克，驗餘總淨重│
│    │              │          │（MDMA）及"甲 │  為27.37公克   │
│    │              │          │基安非他命"等 │                │
│    │              │          │成分          │2.其中MDMA成分驗│
│    │              │          │              │  前純質淨重約8.│
│    │              │          │              │  91公克，甲基安│
│    │              │          │              │  非他命成分驗前│
│    │              │          │              │  純質淨重為1.67│
│    │              │          │              │  公克          │
├──┼───────┼─────┼───────┼────────┤
│ ２ │第三級毒品    │1大包加3小│檢出第三級毒品│1.純度均約99%   │
│    │愷他命        │包（其中1 │愷他命（即    │                │
│    │              │大包購自被│Ketamine成分）│2.全部驗前總毛重│
│    │              │告楊凱淳）│              │  為1009.95公克 │
│    │              │          │              │  （外包裝塑膠袋│
│    │              │          │              │  總重約12.77公 │
│    │              │          │              │  克），驗前總純│
│    │              │          │              │  質淨重為987.20│
│    │              │          │              │  公克          │
├──┼───────┼─────┼───────┼────────┤
│ ３ │咖啡色膠囊    │4小包     │檢出未列管之  │                │
│    │              │          │"Mephedrone"成│                │
│    │              │          │分，未檢出第三│                │
│    │              │          │級毒品愷他命成│                │
│    │              │          │分            │                │
└──┴───────┴─────┴───────┴────────┘
附錄論罪科刑法條
毒品危害防制條例第4條第3項
製造、運輸、販賣第三級毒品者，處 5 年以上有期徒刑，得併
科新臺幣 7 百萬元以下罰金。